【裁判字號】    89,台抗,82
【裁判日期】    890302
【裁判案由】    偽造文書等罪聲請再審
【裁判全文】
最高法院刑事裁定                                  八十九年度台抗字第八二號
    抗  告  人  丙○○
                丁○○
右抗告人等因丙○○自訴乙○○等偽造文書等罪案件，不服台灣高等法院高雄分院中
華民國八十八年十月十二日駁回聲請再審之裁定（八十八年度聲再字第二三○號），
提起抗告，本院裁定如左：
    主  文
抗告駁回。
    理  由
一、抗告人丙○○部分：
本件抗告人丙○○聲請再審意旨略稱：（一）原審法院未依抗告人之聲請，將卷內五
份「遺產繼承分割協議書」連同抗告人當庭書寫之姓名字跡暨所提出之醫院門診紀錄
表與銀行保管箱租戶登記簿所留存之筆跡一併送請有關機關鑑定真偽，即抗告人先前
提出之錄音帶四捲已經鑑驗出無剪接、抹除或中斷之情形，且內容已證明證人曾林敏
惠、曾月齡、曾秀齡、林徵勤等偽證情節，卻以莫須有之雜音太多、速轉，無從聽辨
為由，而捨棄不採。又被告甲○○在第一審初稱上開五份分割協議書之文頭係伊所寫
，嗣於上訴審以書狀改稱伊僅於接受協議書當天填上日期，內容為被告乙○○所書寫
，而乙○○原本供稱協議書內容非其所寫，於此時亦改稱協議書內容除日期係由甲○
○填寫者外，其他如「分割標示不動產明細表」等，亦係伊一併書寫完成。足證被告
二人供詞不但相互矛盾，且與證人曾林敏惠、曾秀齡之錄音帶所呈現之真實談話內容
不相符，可見其等證言之虛偽不實。（二）曾林敏惠與抗告人之電話談話錄音中多次
明白表示伊不知有所謂遺產分割協議之事，曾秀齡亦未回來等情，核與曾秀齡、曾月
齡與其姊夫即抗告人之夫丁○○之電話錄音中所稱不知有遺產分割協議或開過家庭會
議一節相符，而所謂洞悉抗告人夫妻意圖謀奪娘家產業或抗告人發現所拋棄繼承之農
地已變為價值連城之建地，因而悔議云云，純屬荒謬無稽之狡辯，與事實不符；況被
告甲○○在電話錄音中所稱抗告人兄弟姊妹自己去辦，並蓋好印章後交給伊云云，僅
限於遺產稅之申報繳納。原法院未斟酌上開證人電話錄音之談話內容，並忽略其等迴
護親人以免身繫囹圄之生活定則，而偏頗的認定上開證人與抗告人及被告乙○○為親
疏遠近相同之親屬，不至有偏頗之證言，顯未盡調查證據之能事，且採證違反證據法
則。（三）乙○○翻供前，稱協議書簽名用印完成交付甲○○是在七十九年四月二十
五日，曾林敏惠、曾月齡、曾秀齡及林徵勤亦附和稱協議完後，約過三天由乙○○、
丙○○、林徵勤共同持往甲○○代書處，交付甲○○收受辦理云云，然與曾秀齡、曾
月齡在原法院所稱協議完成當天協議書經立協議書人過目簽名蓋章後即送代書甲○○
辦理等語，前後說詞相互矛盾，足見均屬虛偽。又其等所謂協議完成當天如係送協議
書之日期，甲○○復稱收受協議書後記下當天日期，則（七十九年）四月二十九日即
非所謂協議日。又如係七十九年四月二十五日後之某星期日召開協議會，何來於四月
二十五日交付協議書並附記該日期﹖原審對上開虛偽之證言，未詳予審究、勾稽，亦
未於理由內加以說明。（四）甲○○辯稱伊辦妥遺產分割登記，即將各個繼承人所分
得之土地、房屋所有權狀全部交予曾林敏惠，然曾林敏惠、曾月齡及乙○○均稱將全
部權狀拿至高雄交給抗告人存放於銀行保管箱，曾秀齡則稱其所分得之土地所有權狀
，是由乙○○交給伊云云，足證曾秀齡、曾林敏惠、乙○○之供述，均屬虛偽不實在
。另從抗告人於原法院所提出銀行保管箱戶頭之開箱紀錄，亦可斷定曾林敏惠所述係
大謊言。因而依刑事訴訟法第四百二十二條第一款、第四百二十條第一項第二款聲請
再審。原裁定則以抗告人所提出上開證據暨所列事由，尚不足以證明原確定判決所採
曾林敏惠、曾月齡、曾秀齡、林徵勤等人之證言係屬虛偽，因認抗告人之聲請再審無
理由，而裁定予以駁回。經本院審核原法院及原判決法院卷證資料，原裁定於法尚無
不合。抗告意旨略以：（一）抗告人於八十四年五月十八日在陳情書記載伊未看過協
議書上所寫遺產繼承分割標示，斯時遺產分割協議書之內容為空白，甲○○叫伊先簽
寫姓名、住址，伊係第一位簽寫姓名、住址之人，當時為七十八年五月三日等情，而
曾秀齡於八十五年五月十八日出庭時亦供稱是在七十九年四月下旬之某一星期日擬協
議書等語，可見抗告人於七十八年五月三日向高雄市新興戶政事務所申領印鑑並於協
議書之空白處簽名時，未有任何人在該協議書上寫字，其土地標示係乙○○於七十九
年四月二十五日之後補寫、補蓋章，此由乙○○於八十五年七月三日之供述筆錄及抗
告人於八十四年五月八日、六月二十二日之陳述觀之，亦可明瞭。雖協議書僅需由協
議人填寫之處空白，非被告等所謂「空白紙」，但抗告人已表明所謂「空白紙」，係
筆誤，應係有印刷字體之空白協議書，僅無書寫之字體，原法院卻偏袒被告，漠視抗
告人之陳述，其公正性誠可疑。（二）遺產繼承分割協議時並無繼承人在場參與協議
，故被告及證人等之供詞顛三倒四，相互矛盾，此乃其等故意裝假，並非記憶有限問
題；如確有協議之事，一、二十年後，當仍記憶猶新，此有八十三年之錄音帶可證；
況抗告人於七十八年五月三日在協議書上簽名、填寫住址並交付印鑑時，曾向甲○○
明白表示欲分得包含農地之五分之一權利，並未說要分得無價值之畸零地，乃竟將畸
零地分給抗告人，足見被告等顯然未經抗告人同意，而擅自蓋用抗告人印章於協議書
上，原裁定所謂抗告人在協議書上簽名，而非在空白紙上云云，顯係誤判。（三）錄
音帶既可採為證據方法，自可作為刑事判決之基礎，原法院未當庭播放抗告人所提六
捲錄音帶，而草率判決，捨棄不採，實屬違法，何況其中二捲清晰可聽，內容無剪接
、消音或中斷情形，其他四捲亦僅因休息停頓沒說話之中斷，非因剪接、消音，在情
理法上應可採信云云。惟本院按刑事訴訟法第四百二十條第一項第二款所謂原判決之
證言已證明其為虛偽者，除已經確定判決證明為虛偽者外，必須有相當證據足以證明
其為虛偽，始屬相符；又法院對於證據之憑信力，依法得以自由心證判斷，故原判決
已審酌而捨棄不採之證據，不得為該證言虛偽之證明方法。查抗告意旨（一）及（二
）所謂錄音帶以外部分，純係就原判決法院採證認事職權之合法行使，重為事實上之
爭執，及任意指摘，尚不足以證明原確定判決所採曾林敏惠、曾月齡、曾秀齡、林徵
勤等人之證言為虛偽；至抗告意旨（三）及（二）之錄音帶部分，已經原判決法院審
酌而捨棄不採，並於原確定判決理由欄第五及六點詳敘說明，自不容執為再審原因，
致與法院得以自由心證判斷證據力之法則有所違背。是本件丙○○之抗告，應認為無
理由。
二、抗告人丁○○部分：
按非當事人對於法院之裁定得提起抗告，以受裁定者為限。本件抗告人丙○○自訴乙
○○、甲○○偽造文書等罪案件，經原法院八十四年度上訴字第二一六號判決確定後
，丙○○對該確定判決聲請再審，原法院認無理由而予裁定駁回，抗告人丁○○並非
受裁定之當事人，自不在得為抗告之列，乃丁○○竟對之提起抗告，即非合法，應予
駁回。
據上論結，應依刑事訴訟法第四百十一條、第四百十二條，裁定如主文。
中      華      民      國    八十九    年      三      月      二      日
                              最高法院刑事第十庭
                                  審判長法官  曾  有  田
                                        法官  陳  宗  鎮
                                        法官  劉  介  民
                                        法官  魏  新  和
                                        法官  孫  增  同
      右正本證明與原本無異
                                              書  記  官
中      華      民      國    八十九    年      三      月      七      日


司法院資訊處製作；財團法人民間司法改革基金會備份。
